臺灣宜蘭地方法院刑事判決
                                      109年度訴字第389號
公  訴  人  臺灣宜蘭地方檢察署檢察官
被      告  蕭南山


義務辯護人  林忠熙律師
上列被告因違反毒品危害防制條例案件，經檢察官提起公訴（10
9年度偵字第3116、5816號），本院判決如下：
    主  文
蕭南山無罪。
    理  由
一、公訴意旨略以：被告蕭南山明知甲基安非他命為毒品危害防
    制條例第2條第2項第2款規定列管之第二級毒品，依法不得
    販賣，竟分別基於販賣第二級毒品甲基安非他命之犯意，以
    附表編號1、2所示之時間、地點、金額及交易方式，販賣甲
    基安非他命予黃俊偉及謝國正各1次。嗣警方於民國109年5
    月15日8時4分許，前往宜蘭縣○○鄉○○路0段000巷00號被告住
    處搜索，扣得IPHONE手機1支（門號：0000000000號，IMEI
    ：000000000000000）及分裝袋1包等物品，始悉上情。因認
    被告涉犯修正前毒品危害防制條例第4條第2項之販賣第二級
    毒品罪嫌等語。
二、按犯罪事實應依證據認定之，無證據不得認定犯罪事實；再
    不能證明被告犯罪者，即應諭知無罪之判決，刑事訴訟法第
    154條第2項、第301條第1項分別定有明文。又事實之認定，
    應憑證據，如未能發現相當證據，或證據不足以證明，自不
    能以推測或擬制之方法，為裁判基礎；且認定不利於被告之
    事實須依積極證據，苟積極證據不足為不利於被告事實之認
    定時，即應為有利於被告之認定；另認定犯罪事實所憑之證
    據，雖不以直接證據為限，間接證據亦包括在內，然而無論
    直接證據或間接證據，其為訴訟上之證明，須於通常一般之
    人均不致有所懷疑，而得確信其為真實之程度者，始得據為
    有罪之認定，倘其證明尚未達到此一程度，而有合理之懷疑
    存在而無從使事實審法院得有罪之確信時，即應由法院為諭
    知被告無罪之判決（最高法院40年台上字第86號、30年上字
    第816號、76年台上字第4986號判例參照）。又按檢察官就
    被告犯罪事實，應負舉證責任，並指出證明之方法，刑事訴
    訟法第161條第1項定有明文。因此，檢察官對於起訴之犯罪
    事實，應負提出證據及說服之實質舉證責任。倘其所提出之
    證據，不足為被告有罪之積極證明，或其指出證明之方法，
    無從說服法院以形成被告有罪之心證，基於無罪推定之原則
    ，自應為被告無罪判決之諭知（最高法院92年台上字第128
    號判例要旨參照）。
三、公訴意旨認被告涉犯毒品危害防制條例第4條第2項之販賣第
    二級毒品罪嫌，無非係以被告蕭南山於警詢及偵查中之供述
    、證人即購毒者黃俊偉、謝國正於警詢及偵查中之證述、（
    黃俊偉使用）家用電話00-0000000號、（謝國正使用）門號
    0000000000號之通聯調閱查詢單、被告蕭南山持用00000000
    00號行動電話之通訊監察譯文、警方秘錄器影像各1份、扣
    案之IPHONE手機1支（門號：0000000000號，IMEI：0000000
    00000000）及分裝袋1包為其主要論據。然按被告以外之人
    於審判外之言詞或書面陳述，除法律有規定者外，不得作為
    證據，刑事訴訟法第159條第1項定有明文。查證人黃俊偉、
    謝國正於警詢中所為之證述，屬被告以外之人於審判外之言
    詞陳述，既經辯護人於本院準備程序中爭執該證據之證據能
    力，又無符合同法第159條之2或159條之3之情事，揆諸首揭
    規定，自不得作為認定被告犯罪之證據，先予敘明。
四、訊據被告蕭南山堅詞否認有何附表編號1、2所示販賣第二級
    毒品予證人黃俊偉、謝國正之犯行，辯稱：證人黃俊偉於10
    9年3月20日是向伊買米；伊與證人謝國正間只有電器用品的
    交易，沒有毒品交易等語。經查：
  ㈠證人黃俊偉、謝國正於偵查中、本院審理時之證述前後不一
    ，顯有瑕疵：
    證人黃俊偉於偵查中經提示其與被告於109年3月20日17時8
    分37秒（即編號A14-1）之通訊譯文時證稱：109年3月20日
    下午5點多這通電話，是伊打給蕭南山要找蕭南山購買安非
    他命，大概快6點，伊騎機車前往蕭南山位於三星的住處，
    伊騎到蕭南山家門口叫他「大仔」（台語），蕭南山知道跟
    伊有約，所以伊叫他，他就走出來拿一袋夾鏈袋裝的安非他
    命親手給伊，伊當場交給蕭南山新臺幣（下同）2,000元，
    我們一手交錢一手交貨云云（見109年度他字第151號卷《下
    稱他字卷》第37頁）。然證人黃俊偉於本院審理時證稱：伊
    有印象在109年3月20日打電話給被告，打這通電話在討論買
    米。通話中提到「過去找你拿」，是指拿米。當天通話完後
    ，伊有與被告碰面跟被告拿2,000元的米。當天沒有談到有
    關毒品的事；伊在偵查中作證時有具結證稱，當時有以2,00
    0元向被告購買安非他命1包，那時候是伊害怕緊張亂講話，
    伊坦承做偽證等語（見本院卷第112-114頁）。證人謝國正
    於偵查中經提示其與被告於109年5月13日13時34分40秒之通
    訊譯文時證稱：該通電話是伊打給蕭南山，伊要找蕭南山買
    安非他命，伊都叫他「大仔」（台語），伊先問蕭南山在不
    在家，伊就開伊大哥謝俊星的汽車，伊開到蕭南山三星的住
    處，把汽車停在門口下車進入蕭南山家，蕭南山就親自給伊
    1包夾鏈袋裝的安非他命，伊有放1千元在桌上，伊與蕭南山
    都知道那1千元就是伊要買這包安非他命的錢，這次有交易
    成功，一手交錢一手交貨，買完後伊就開車回家云云（見他
    字卷第63頁）。然證人謝國正於本院審理時證稱：109年5月
    13日13時34分40秒之通訊譯文是伊與蕭南山的通話內容，伊
    介紹女孩子給蕭南山認識，那個女孩子喜歡喝酒。伊在電話
    裡面有提到『昨天紐約市那個啊』，意思就是那個女的，就是
    伊要介紹那個女的，伊記不起來當天講完電話有無碰面，該
    通電話跟毒品沒有關係，伊今天在法庭作證講的話是實在的
    ，伊沒有拿1,000元向被告買甲基安非他命等語（見本院卷
    第191-197頁）。足認證人黃俊偉、謝國正就被告是否有於
    附表編號1、2所示時、地分別販賣第二級毒品予伊等之重要
    基本事實，於偵查中及本院審理時所為證述，反覆不一，而
    存有明顯瑕疵。
  ㈡按毒販間之毒品交易，為減少被查緝風險，固多於隱密下進
    行，於利用通訊聯絡時，亦慣常以買賣雙方得以知悉之術語
    、晦暗不明之用語或彼此已有默契之含混語意，以替代毒品
    交易之重要訊息，甚至雙方事前已有約定或默契，只需約定
    見面，即足以表徵係進行毒品交易，鮮有明白直接以毒品之
    名稱或相近之用語稱之者。此種毒品交易之方式，雖可認為
    無違社會大眾之一般認知，從而，觀察通訊監察譯文，非僅
    從字面上之意思，即可遽然評價，而須綜合雙方之約定、默
    契予以判斷。惟毒品危害防制條例所稱毒品，依其成癮性、
    濫用性及對社會危害性分為四級，並於第四條第一項至第四
    項就販賣第一級、第二級、第三級、第四級毒品罪，定其處
    罰規定。衡以各罪之法定刑度差異甚大，尤其販賣第一級毒
    品者，處死刑或無期徒刑，販賣第二級毒品者，則處無期徒
    刑或七年以上有期徒刑，因此，在以毒販間通話之通訊監察
    譯文作為購毒者所指證販毒者犯罪事實之補強證據，仍必須
    渠等之對話內容，依社會通念已足以辨別明白其所交易毒品
    之種類、數量或價金，始足與焉，否則對於語意隱晦不明之
    對話，即令指證者證述其對話內容之含意即係交易某種類之
    毒品，除非被指為販毒之被告坦認，或依被告之品格證據可
    供為證明其具犯罪之同一性（如其先前有關販賣該種類毒品
    案件之暗語，與本案通訊監察譯文內容相同，兩案手法具有
    相似性或同一性），或司法警察依據通訊監察之結果即時啟
    動調查因而破獲客觀上有可認為販賣該類毒品之跡證者，或
    有證據足以認定購毒者確有該種類毒品之需求外，縱購毒者
    歷次之指證一致，因仍屬指證者單方之陳述，自尚不足作為
    其所述交易該類毒品犯罪事實之補強證據（最高法院106年
    度台上字第1251號、106年度台上字第883號、105年度台上
    字第2210號判決意旨參照）。
　1.證人黃俊偉於109年3月20日17時8分37秒使用00-0000000號
    家用電話撥打予被告所持用門號0000000000號行動電話之通
    訊監察譯文內容顯示：
　「蕭南山：喂
　　黃俊偉：老大，我…（模糊不清）
　　蕭南山：我現在是方便啦，但不能跑
　　黃俊偉：你在哪裡
　　蕭南山：我在家裡阿
　　黃俊偉：那我過去找你拿好不好
　  蕭南山：喔好阿，那你要小心一點
　  黃俊偉：喔好」 
　  此有通訊監察譯文在卷可稽（見他字卷第33頁），上開通話
    內容中固然提及證人黃俊偉與被告聯繫相約見面及與前往拿
    取物品，然除此之外，並無其他內容與毒品交易有關，無從
    判斷與販賣第二級毒品之間具有相當程度關聯性，亦無與毒
    品對價有關之暗語、密語。是上開通訊監察譯文除得佐證被
    告與證人黃俊偉於附表編號1所示時間、地點有相約見面、
    拿取物品等情事外，依一般社會通念，尚不足以辨明其等2
    人相約是否係為毒品交易之目的，更遑論得據此逕以推論出
    其等2人所交易之標的毒品之品項、數量及價金等節。
　2.證人謝國正於109年5月13日13時34分40秒使用0000000000號
    行動電話撥打予被告所持用門號0000000000號行動電話之通
    訊監察譯文內容顯示：
　「蕭南山：喂
　　謝國正：老大，你在哪？有在家嗎？
　　蕭南山：在家啊
　　謝國正：你沒有要出門嗎？因為昨天紐約市那個啊…如果你
　　        …我在看他說，看你什麼時候有空
　　蕭南山：不知道耶，你不會先過來
　　謝國正：不然我先過去，我自己
　　蕭南山：你就跟他說一下，如果可以信任就過來啊
　　謝國正：我知道
　　蕭南山：如果不信任的話，也不用幫忙啊
　　謝國正：我知道，那我先過去
　　蕭南山：恩」
    此有通訊監察譯文在卷可稽（見他字卷第56頁），固可證證
    人謝國正與被告2人有於上開時間相約見面，然查上開對話
    內容既僅論及其等2人聯繫相約見面，以及有關「紐約市那
    個」、「你就跟他說一下，如果可以信任就過來啊」等字句
    ，並未提及有關此次交易之內容究竟為何。而證人謝國正於
    本院審理時證稱：伊要介紹女孩子給蕭南山認識，電話裡面
    有提到『昨天紐約市那個啊』，就是我要介紹那個女的等語，
    則依一般社會通念，依上述通話內容，自亦不足以辨明被告
    與證人謝國正2人該次相約見面，是否有為毒品交易之目的
    ，其等2人所交易之標的毒品品項、互易之數量及價金等節
    ，亦屬不明，而無由自上開通訊監察譯文內容得知。
  3.從而，證人黃俊偉、謝國正於偵查中雖分別證述上開通訊監
    察譯文內之對話係為聯絡交易毒品事宜等節，然上情既為被
    告所否認，而依社會一般通念，又無法從上開通話內容中指
    出可認為販賣毒品之跡證者，是上開通訊監察譯文，自尚不
    足作為證人黃俊偉、謝國正偵查中所證上情之補強證據。
  ㈢起訴意旨認為被告涉犯販賣第二級毒品罪嫌，主要依據購買
    者黃俊偉、謝國正於警詢及偵訊時之證述，而此部分證據有
    如上所指瑕疵，業如前述，已難採信。又公訴人其餘所引用
    之被告於警詢及偵查中之供述、前述通訊監察譯文、警方秘
    錄器影像、IPHONE手機、分裝袋等證，均不足以補強上開證
    人黃俊偉、謝國正所證述之情節內容，又上開各項證據無論
    單獨或相互補強勾稽後，亦均不足以作為認定被告確有為起
    訴書所載販賣第二級毒品甲基安非他命予證人黃俊偉、謝國
    正之積極證據。是以，證人黃俊偉、謝國正之證述有前揭瑕
    疵之情形，又乏具體之通訊監察譯文足以佐憑證人黃俊偉、
    謝國正之證述，是難謂被告有本案販賣第二級毒品之行為存
    在，自不得率令被告擔負販賣第二級毒品之罪責。
五、綜上所述，公訴人所據之積極證據並未達於使通常之人均不
    致有所懷疑而得確信為真實之程度，尚不足使本院形成被告
    確有公訴意旨所指附表編號1、2部分販賣第二級毒品甲基安
    非他命之事實，而仍有合理懷疑存在。此外，復查無其他積
    極證據足資證明被告確有上開公訴意旨所指之犯行，不能證
    明被告犯罪，依法自應為無罪之諭知。
六、至證人黃俊偉、謝國正前於檢察官訊問時經具結後所為之證
    言（分見他字卷第37頁、第63頁背面），經核與其等於本院
    110年3月31日、110年12月9日審理中具結後所為之證言迥異
    （分見本院卷第111-116頁、第190-197頁），並經證人黃俊
    偉於本院審理中坦承前於偵查中做偽證等語（見本院卷第11
    3頁）；證人謝國正於本院審理中坦認於偵查中沒有照實講
    ，今天在法院講的實在等情（見本院卷第193、195、197頁
    ），是證人黃俊偉、謝國正是否涉有刑法第168條之偽證罪
    嫌，允宜由檢察官於本案判決確定後另行依法處理，附此敘
    明。
據上論斷，應依刑事訴訟法第301條第1項，判決如主文。
本案經檢察官葉怡材提起公訴，檢察官林禹宏到庭執行職務。
中　　華　　民　　國　　111 　年　　1 　　月　　6 　　日
                  刑事第四庭審判長法  官  林惠玲
                                  法  官  游皓婷
                                  法  官  楊心希
以上正本證明與原本無異。
如不服本判決應於收受送達後二十日內向本院提出上訴書狀，並
應敘述具體理由；其未敘述上訴理由者，應於上訴期間屆滿後二
十日內向本院補提理由書(均須按他造當事人之人數附繕本)「切
勿逕送上級法院」。
                                  書記官  邱淑秋
中　　華　　民　　國　　111 　年　　1 　　月　　6 　　日
附表：
編號 購毒者 時間 地點 交易金額 交易方式 1 黃俊偉 109年3月20日17時許 蕭南山位在宜蘭縣○○鄉○○路0段000巷00號之住處 2,000元 黃俊偉以市話00-0000000號撥打電話給蕭南山（持用門號0000000000）約定交易之時間地點，黃俊偉即騎乘機車前往蕭南山住處，由蕭南山交付甲基安非他命1包給黃俊偉，並當場向黃俊偉收取現金2,000元。 2 謝國正 109年5月13日14時許 同上 1,000元 謝國正以門號0000000000號撥打電話給蕭南山（持用門號0000000000）約定交易之時間地點，謝國正駕駛其胞兄謝俊星所有之自用小客車前往蕭南山住處，蕭南山交付甲基安非他命1包給謝國正，謝國正將現金1,000元放在桌上。